【裁判字號】    88,上訴,1799
【裁判日期】    890127
【裁判案由】    公共危險
【裁判全文】
臺灣高等法院臺南分院刑事判決          八十八年度上訴字第一七九九號      ｇ
      上  訴  人  臺灣臺南地方法院檢察署檢察官
      被      告  乙  ○  ○
      選任辯護人  侯  清  治  律師
右上訴人因被告公共危險案件，不服臺灣臺南地方法院八十八年度訴字第八六九號中
華民國八十八年十月廿七日第一審判決（起訴案號：臺灣臺南地方法院檢察署八十八
年度偵字第七二九０號），提起上訴，本院判決如左：
      主      文
原判決撤銷。
乙○○放火燒燬現有人所在之建築物，未遂，處有期徒刑壹年陸月。緩刑肆年。
扣案之打火機壹只，參拾公升裝塑膠桶、噴灑農藥器各壹個沒收。
      事      實
一、乙○○與甲○○係兄弟關係，雙方感情不睦，民國（下同）八十八年六月六日上
    午雙方復因細故爭吵，乙○○竟基於縱火之犯意，於同日下午五時三十分許，在
    台南縣佳里鎮○○街三十三（起訴書誤為三十二）號甲○○工作並居住之倉庫內
    ，將預先備好之三十公升塑膠桶裝之汽油，倒入農藥噴灑器中，著手噴灑在供出
    租用之宴客桌椅及車號Ｋ三－一０九（公訴人誤載為Ｋ三－七０九）號大貨車車
    斗上及一些桌椅、部份地板，正準備以打火機點燃燒燬時，因乙○○之姪兒陳俊
    榮、陳心怡適時自該倉庫內跑出，乙○○見狀即己意中止其放火之行為。嗣經警
    據報查獲並扣得甲○○所有供放火用之打火機一只、三十公升裝塑膠桶、噴灑農
    藥器各一個。
二、案經甲○○訴請台南縣警察局佳里分局報請臺灣臺南地方法院檢察署檢察官偵查
    起訴。
      理      由
一、訊據被告乙○○矢口否認有右揭犯行，辯稱：伊係與甲○○吵架後，一時氣憤欲
    嚇唬甲○○而已，惟尚潑灑及為甲○○阻止，打火機係自己吸菸用，非為放火刻
    意帶去，伊充其量僅係預備犯，且甲○○並未居住於倉庫內，陳心怡、陳俊榮於
    伊噴灑汽油時亦已離開，是該倉庫並非現供人使用之住宅或現有人所在之建築物
    ，前開大貨車亦非供公眾運輸之交通工具云云。然查：
（一）被告乙○○於警局初訊時已供承：「當時倉庫的大門沒關，所以我直接進入，
      當我在倉庫內噴灑完汽油：：」、「八十八年六月六日上午因細故爭吵，越想
      越氣，才想放火洩恨」（見警卷第三頁），於複訊時亦稱：「我於今日下午十
      七時以三十公升塑膠桶至佳里新生加油站購買五百元之汽油，後至右述地點將
      汽油倒入農藥噴灑器內，我當時噴灑大貨車及屋內之出租用桌椅，購買之五百
      元汽油差不多都噴完」（見警卷第四頁反面、第五頁），核與告訴人甲○○所
      指訴：「（被告乙○○）將我坐落在青年路三十五號倉庫內之大貨車、地板及
      桌椅等全部噴上汽油」（見警卷第七頁）；「他一進門就噴了，噴在桌椅和貨
      車上，我就從後門請房東去報警」（見原審卷第三十三頁）之情節相符，且觀
      之附卷之照片所示，大貨車車斗上及一些桌椅、部份地板確有被潑灑器油之痕
      跡（參見警卷第八、九頁），尤以車斗整個都有噴灑，足見被告乙○○當時確
      係益圖縱火而將汽油加以潑灑，而非裝在桶內於爭奪時潑灑出來。
（二）又被告乙○○雖辯稱告訴人住高雄，並未住在上開倉庫（見偵查卷第十二頁反
      面），惟按刑法第一百七十三條第一項所謂現供人使用之住宅，係指現時供人
      住居使用之房宅而言，因而足以遮蔽風雨，供人生活起居之處，只要現有人住
      居，即為現供人使用之住宅（最高法院二十九年上字第六六號判例參照）。本
      件告訴告訴人甲○○已一再指稱其一星期有二、三天住在倉庫，沒有工作時才
      回高雄（見原審卷第三十二頁反面），且告訴人戶籍固設於高雄市，然其在台
      南之現住所為該倉庫所在之台南縣佳里鎮○○街三十三號，此觀警卷第六頁現
      住所欄自明，又被告噴灑時姪兒陳俊榮、陳心怡和告訴人正在「看電視」（見
      原審卷第三十三頁），足見告訴人甲○○若未回高雄則住於該倉庫。告訴人嗣
      後雖改稱：晚上幾乎沒有在倉庫內睡過，白天有時在車上休息而已或隨便舖個
      板子就可休息等語（見原審卷第三十六頁八十八年九月一日訊問筆錄），語多
      迴護被告，然告訴人除倉庫外別無居所，自係以該倉庫充當其在台南時住居使
      用之房宅，且觀諸告訴人所提倉庫內部陳設之照片七幀，該倉庫內雖堆滿宴客
      用之桌椅、餐盤、紙箱等，然地上亦有舖板可供睡覺（見原審卷第三十八頁下
      圖、三十九頁上圖），又大貨車係放於倉庫內（見警卷第八頁上圖），車斗亦
      可供睡覺，何況被告乙○○於警訊時亦聲稱：「他（甲○○）現在居住在該處
      並做為倉庫之用」（見警卷第四頁反面），且縱由上述告訴人所稱晚上【幾乎
      沒有】（即還是有過）在倉庫內睡過，白天有時在車上休息而已或隨便舖個板
      子就睡之語氣中，參以倉庫足以遮蔽風雨，倉庫內亦有電視等用品，亦明顯可
      見該倉庫係供告訴人在台南工作時使用之住處，因而被告所辯該倉庫實無供人
      休憩之床舖或日常生活用品，無法供人居住一節，應非屬實。
（三）再者，被告辯稱渠係因經營出租宴客餐具、桌椅之金錢問題與告訴人發生口角
      ，認前開餐具、桌椅及貨車屬其所有而欲燒燬屬於自己之物，所以並未噴灑於
      倉庫之本體，僅噴灑於桌椅及貨車之一小部分，應無放火燒燬倉庫之意云云。
      然查汽油為具高度揮發性之物品，稍微點燃即一發不可收拾，被告既在大貨車
      車斗全部及一些桌椅、部份地板潑灑，其潑灑面積已足以引起大火，燒毀倉庫
      ，此為稍具火災常識者應能理解之事，參以被告與告訴人兄弟鬩牆積怨，被告
      亦稱：「越想越氣才想放火洩恨」（見警卷第三頁反面），足見被告已預見其
      放火欲燒燬倉庫內物品時，會將倉庫全部燒毀，而若將倉庫燒毀亦不違背其洩
      恨之本意。至於被告自警訊時即稱無燒死告訴人之意，衡之被告見其姪兒跑出
      來時即己意中止放火之行為，亦見其意在放火而無致人於死之念。又被告已著
      手潑灑汽油，雖嗣自行中止其放火之行為，然僅因而得減免其刑，其既已著手
      ，自非僅預備放火而已。
（四）綜上所述，足見被告所辯各節均係事後畏究飾詞圖卸刑責之詞，均不足採。本
      件事證明確，被告之犯行洵堪認定。
二、核被告所為係犯刑法第一百七十三條第三項、第一項之放火燒燬住宅未遂罪。被
    告已著手於犯罪行為之實行，而因己意中止其行為，應依法刑法第二十七條減輕
    其刑三分之二。又被告因兄弟鬩牆，一時衝動而為之，其犯罪情節輕微，在客觀
    上足以引起一般的同情，本院認即以減刑三分之二後宣告法定最低度刑，猶嫌過
    重，爰再依刑法第五十九條之規定減輕其刑，並依法遞減之。原審疏未詳細調查
    ，並詳為勾稽全案證據調查所得，即認被告被訴放火之罪尚屬不能證明，而為被
    告無罪之諭知，容有未洽。檢察官上訴意旨，執此指摘原判決採證不當，為有理
    由，自應由本院將原判決撤銷改判。爰審酌被告與被害人為同胞兄弟，因債務糾
    紛一時思慮而觸犯刑章，情堪憫恕，且己意中止犯罪，情節尚輕，並參酌本件危
    害不大，及被告犯罪之目的、手段、犯罪後之態度等一切情狀，判處有期徒刑一
    年六月，以資儆懲。又查被告前此未曾受有期徒刑以上刑之宣告，有臺灣臺南地
    方法院檢察署刑案資料查註紀錄表及本院被告全國前案紀錄表各一份附卷可查，
    本件僅係兄弟不和，一時衝動為之，被告事後尚知所悔悟，經此偵審教訓，應知
    警惕諒無再犯之虞，本院認所宣告之刑，以暫不執行為適當，爰併諭知緩刑四年
    ，以勵自新，並觀後效。扣案之打火機壹只，參拾公升裝塑膠桶、噴灑農藥器各
    壹個為為被告供犯罪所用之物，且屬被告所有，業經被告陳明在卷，爰依刑法第
    三十八條第一項第二款宣告沒收之。
據上論結，應依刑事訴訟法第三百六十九條第一項前段、第三百六十四條、第二百九
十九條第一項前段，刑法第一百七十三條第三項、第一項、第二十七條、第五十九條
、第三十八條第一項第二款、第七十四條第一款，判決如主文。
本案經檢察官張佩珍到庭執行職務。
中    華    民    國      八十九      年      一      月      二十七    日
                                  臺灣高等法院臺南分院刑事第四庭
                                      審判長法官  陳    義    仲
                                            法官  宋    明    蒼
                                            法官  蔡    崇    義
右正本證明與原本無異。
如不服本判決，應於判決送達後十日內向本院提出上訴狀，其未敘述理由者並應於提
出上訴狀後十日內向本院補提理由書（應附繕本)。
                                      法院書記官  李    育    儒
中    華    民    國      八十九      年      一      月      二十八    日
附錄本案論罪科刑法條全文：
刑法第一百七十三條：放火燒燬現供人使用之住宅或現有人所在之建築物、礦坑、火
                    車、電車或其他供水、陸、空公眾運輸之舟、車、航空機者，
                    處無期徒刑或七年以上有期徒刑。
                    第一項之未遂犯罰之。


司法院資訊處製作；財團法人民間司法改革基金會備份。
